臺灣高等法院刑事判決
110年度上訴字第1381號
上  訴  人  臺灣桃園地方檢察署檢察官
被      告  呂英彰


上列上訴人因被告偽造文書案件，不服臺灣桃園地方法院109年
度訴字第650號，中華民國110年2月19日第一審判決（起訴案號
：臺灣桃園地方檢察署108年度調偵緝字第9號），提起上訴，本
院判決如下：
    主  文
上訴駁回。
    理  由
一、經本院審理結果，認第一審判決對被告呂英彰被訴行使偽造
    私文書部分為無罪之諭知，核無不當，應予維持，並引用第
    一審判決書記載之證據及理由（如附件）。
二、檢察官上訴意旨略以：
　㈠被告就如何取得告訴人張世源授權背書一事，先於警詢時辯
    稱：是由告訴人親自背書；於偵查時改辯稱：是其告知已歿
    友人曾國通可以在本案支票背面以告訴人名義背書，並由曾
    國通代為簽署告訴人之姓名；於原審審理中再改辯稱：告訴
    人有於電話中口頭授權其背書，但是由曾國通在本案支票背
    面以告訴人名義背書，其並未指示曾國通如此為之等語。可
    見被告就本案支票背書之過程、由何人背書該如此重要之事
    項，前後說詞落差甚大，自難盡信，故仍須就證人徐立名取
    得本案支票時，如何向背書人確認、催討債務之過程，探究
    告訴人是否事前已與被告合意共同向證人徐立名借款，並授
    權被告在本案支票背書。
　㈡證人徐立名於偵查時證稱：當初被告拿票跟我借錢時，是說
    這張票是告訴人的客票，由告訴人背書。因為我沒有告訴人
    的電話，所以沒有打電話去確認等語；於原審審理時證述：
    被告有請一位女生拿本案支票到臺中找我貼現，好像是中秋
    節前一晚。我有沒有打電話給告訴人確認我忘了，但在這之
    前我沒有看過告訴人，也沒有告訴人的聯絡方式。後來本案
    支票兌現前，我有打電話給告訴人確認，這是我們兌現支票
    前的流程，告訴人的電話是被告給我的等語。可見被告呂英
    彰一再堅稱證人徐立名在拿到本案支票當天，確實有撥打電
    話向告訴人確認該紙支票之背書是否為告訴人所簽署，證人
    徐立名才願意借款一情，不足採信。而證人徐立名於原審審
    理時更證稱：被告當時在我這邊還有兩張票跳票，所以我本
    來是不可能再借被告錢，是被告有跟我說告訴人公司的狀況
    ，我才願意借這筆錢；被告說告訴人是共同借款人，要一起
    票貼；我沒有確認這張支票是否真的是告訴人給被告的客票
    ，我是完全相信被告說的等語，故被告辯稱：我票貼之前，
    就有跟證人徐立名說這支票是告訴人公司的支票，並把告訴
    人的聯絡方式告訴證人徐立名等語，亦難採信。依常情而論
    ，證人徐立名因被告先前持票向其借款已有2次跳票情形，
    認為被告已無信用，故要求被告找來其他信用較佳之人在支
    票共同背書以為擔保，若被告在持本案支票向證人徐立名借
    款前，已與告訴人合意共同借款，被告為取得證人徐立名信
    賴並順利獲得該筆借款，應會將證人徐立名認為信用較為良
    好的告訴人之聯絡方式交給證人徐立名，讓證人徐立名確認
    本案支票是否確實為共同借款，但依證人徐立名之證述可知
    ，在其取得本案支票之前，其並未有告訴人之聯絡方法，證
    人徐立名即無從向告訴人確認上開情事，由此可見，本案支
    票背面「張世源」之背書，乃是被告為取信證人徐立名擅自
    而為。
　㈢相互核對證人徐立名於原審審理時證稱：我跟告訴人說他也
    是共同背書人時，告訴人說他要跟被告確認一下，後來過了
    10分鐘，告訴人回我說軋票沒有問題，時間到就可以軋票，
    我就是因為這樣子，後來才會跟他要錢；在軋票前，我跟告
    訴人電話確認時，他沒有提到票上的「張世源」不是他背書
    ，他是說「是嗎？我有一張票在你那邊嗎？」並說：「我要
    跟呂英彰確認一下」等語；告訴人張世源於原審審理時證述
    ：證人徐立名打電話給我，我有跟他講這張票不是我背書，
    是後來我才打電話給被告，被告說這張票是他簽的，他會負
    責，要我先跟證人徐立名說這是我背書的，不然他會構成偽
    造文書，這可以問證人徐立名，我當天就是這樣說的等語可
    知，告訴人在接獲證人徐立名之電話，透過證人徐立名得知
    有一紙以「張世源」名義背書之支票在證人徐立名處，告訴
    人並非立即承認該紙支票確實是由告訴人背書，而是要向被
    告再為確認。並參考告訴人之手機簡訊截圖，證人徐立名於
    105年5月24日下午2時57分傳送本案支票正、反面翻拍照片
    給告訴人，並於同月26日下午3時17分，告知告訴人需於同
    月31日前回覆證人徐立名其與被告就本案支票債務討論之結
    果，告訴人即回稱因被告住院開刀中，需待被告出院始能回
    覆。直至105年5月31日告訴人仍未告知證人徐立名其與被告
    就本案支票所生債務要如何處理，證人徐立名於同日中午12
    時27分即傳送：「104年9/26日拿你簽名的支票來借錢，說
    是你公司的客票，跳票後又開一張大面額的票要延，之後從
    未支付任何利息，一直到現在，他是有說要我們不要去找你
    ，他會負責，張董您在社會上，多少也經歷了一些事，這是
    負責的態度嗎？我們也要生存，也盡量給他方便了！張董，
    我們不會接受他要負責的說法，希望您跟他商量出一個結果
    ，謝謝你！」等内容之簡訊給告訴人，可見是被告單方面持
    本案支票向證人徐立名借款，並向證人徐立名表示是告訴人
    公司的客票，而證人徐立名無法兌現本案支票後，被告甚至
    向證人徐立名要求不要去找告訴人討要該筆款項，被告會擔
    負責任。衡諸常情，若本案支票確實是告訴人與被告共同向
    證人徐立名借款，告訴人並同意由被告代為背書，告訴人也
    因而分得證人徐立名所交付之借款款項，告訴人即無庸事事
    向被告確認，且告訴人既然也需就此部分負擔債務，被告有
    何理由向證人徐立名表示其要全數負責，更交代證人徐立名
    不要去找告訴人催討此筆款項？顯然告訴人並未有與被告共
    同向證人徐立名借款之意。
　㈣至於告訴人為何在證人徐立名向其催討後，表示願意清償本
    案支票所生之債務一情，經告訴人張世源於警詢時證稱：支
    票背面的簽名也不是我簽的，但證人徐立名一直向我催討，
    又到我的公司向我討要，我不勝其擾，而且考慮到當時還有
    其他與被告的投資案正在進行，所以我於106年4月19日，在
    公司拿了30萬現金給自稱「徐立名」的執票人；於原審審理
    時證述：因為被告跟我還有一些案子在進行，被告還有欠我
    很多錢，而證人徐立名他們三天兩頭來向我討債，我公司還
    在進行，所以我才幫被告還錢等語。而由被告歷次之供述可
    知，被告並不否認其當時與告訴人有生意、金錢往來，故告
    訴人因念及與被告尚有投資案進行中，且為免公司受到影響
    ，先替被告向證人徐立名償付本案支票債務，與常情並無違
    背，無法因為告訴人事後有向證人徐立名償還債務，即推定
    告訴人有與被告共同向證人徐立名借款，並授權被告在本案
    支票上以告訴人名義背書之意。
　㈤綜合上情，證人徐立名並未如被告所辯，在取得本案支票時
    有致電告訴人，向告訴人確認該支票之背書是否由其所為，
    且在持有本案支票之前，也無告訴人之聯絡方式得以向其確
    認其是否與被告共同持票借款。而本案支票未兌現時，被告
    甚至向證人徐立名表示會擔負責任，要求證人徐立名不要找
    告訴人討要，種種情形均與複數債務人在同一支票背書後，
    共同向債權人借款之社會常情不符，自難認告訴人有與被告
    共同借款之意而授權被告代為背書。原審以告訴人有與被告
    共同向證人徐立名借款之意，為被告無罪之諭知，不當且違
    法，請將原判決撤銷，更為適當合法判決云云。
三、經查：　
　㈠原審已就被告之供述、證人即告訴人張世源、證人徐立名證
    述、支票號碼為DM0000000 號之本案支票、對話記錄翻拍照
    片、切結書、法務部調查局文書暨指紋鑑識實驗室鑑定書一
    紙等資料說明：從告訴人張世源接獲證人徐立名電話之當下
    反應，佐以告訴人張世源後續未立即報案，反而是陸續與證
    人徐立名協商償還款項等行為觀察，告訴人張世源事前應有
    與被告共同向證人徐立名借款之意，且後續告訴人張世源應
    有取得部分借款，僅因兩人後續就如何償還證人徐立名債務
    無法取得共識，方才衍生本案，實則告訴人張世源既有共同
    借款之意，亦有後續取得款項之情，是本案支票背書並未有
    致生損害於告訴人張世源之情。況且由卷內相關事證，要無
    證據可證明本案支票「張世源」之背書簽名是被告所簽，自
    難認被告確有為本案犯行。因認檢察官所提證據未達於通常
    一般之人均不致有所懷疑，而得確信其為真實之程度，無從
    使法院形成被告確有前揭被訴犯行之心證，乃對被告為無罪
    之諭知等語。故原判決已詳予論述對被告為無罪諭知之理由
    ，核無不當。
　㈡按認定犯罪事實應依證據，為刑事訴訟法所明定，故被告否
    認犯罪事實所持之辯解，縱屬不能成立，或出於虛偽，仍非
    有積極證據足以證明其犯罪行為，不能遽為有罪之認定（最
    高法院30年上字第428號、第1831號判例意旨參照）。被告
    就其如何取得告訴人張世源授權背書一事，雖先於警詢時辯
    稱：是由告訴人親自背書；於偵查時改辯稱：是其告知已歿
    友人曾國通可以在本案支票背面以告訴人名義背書，並由曾
    國通代為簽署告訴人之姓名；於原審審理中再改辯稱：告訴
    人有於電話中口頭授權其背書，但是由曾國通在本案支票背
    面以告訴人名義背書，其並未指示曾國通如此為之等語，惟
    亦不能僅以被告供述不一或不符常情，反面推論被告之犯行
    成立，而需另有其他不利被告事實認定之積極證據存在。況
    綜以前述各項證據後，仍難以形成對被告有罪之確信，揆諸
    前揭規定及說明，自難據為不利被告之論斷。檢察官以被告
    前後供述不一致，不值採信為由，逕認被告有本案之犯行，
    顯非可採。
　㈢檢察官上訴意旨稱：被告堅稱證人徐立名拿到本案支票當天
    ，確實有撥打電話給告訴人確認該支票之背書是否為告訴人
    所簽署，證人徐立名才願意借款，且被告已跳票二次，張世
    源」之背書，乃是被告為取信證人徐立名擅自而為，不足採
    信云云。然查：證人徐立名於原審時證稱：我不確定我有無
    在當天打電話給張世源，我很確定的是，我在票到期以前有
    跟張世源確認這件事等語（原審訴字卷第157頁），是本案
    偵訊距離借款日已甚久，常人之記憶本會因時間經過而日漸
    模糊，即令被告對於證人徐立名於票貼當日是否撥打電話予
    告訴人各節，於原審訊問時之指述亦有前後不一之情形，然
    豈能僅因被告供述不一，即推論被告犯罪。又依常情而論，
    證人徐立名因被告先前持票向其借款已有2次跳票情形，認
    為被告已無信用，故被告再次持票向其借款，證人徐立名當
    更為謹慎評估是否再次借款予被告，必然事先向告訴人照會
    票信，作為支票貼現的擔保。是證人徐立名於偵查時證稱：
    當初被告拿本案支票向我借錢時，被告跟我說這是張世源的
    客票，是張世源的背書。被告表示要與張世源一起共同借款
    ，但因為當時我沒有張世源電話，所以我沒有打電話向張世
    源確認。直到支票要兌現前十天左右，因為錢一直沒有入帳
    ，我就去找被告，被告要我找張世源處理。後來我上網找到
    張世源公司的電話，聯絡上張世源，張世源聽到後，馬上承
    認這筆帳，並表示會還我八十萬元，但是後來張世源只還了
    我五十萬元。被告當時說是張世源請他代簽，我覺得張世源
    應該也知道，因為我找到張世源時，有問張世源是否知悉這
    張票的事情，張世源當時表示知道這件事，並且表示這筆帳
    他會負責等語（調偵緝字第211號卷第9頁正、背面）；於原
    審審理時則證稱：被告有請一位女生拿本案支票到臺中找我
    貼現，本案支票是被告跟我說這張支票是客票，因為當時被
    告已經沒有信用可以借錢，是被告跟我說張世源的公司有資
    金上的困難需要幫忙，所以我才會願意借款，也因此我後來
    是打電話給張世源確認。兌現前我有打電話給張世源，確認
    是否可以軋票，跟張世源通話確認時，這個時間點我發生小
    車禍，所以時間雖然已經很久，我印象還是很清楚。張世源
    聽到他有張票在我這邊要兌現時，張世源表示要向被告確認
    一下，約隔十分鐘之後，張世源又來電表示沒有問題，並問
    我距離兌現時間還有幾天，我回張世源說剩下五、六天到期
    ，張世源就說沒問題，請我把票軋進去，票會過。過程中張
    世源都沒有說這張票不是他簽的。當時被告已經沒有信用可
    借錢了，我確認過這張票是張世源給的客票，所以才願意借
    被告錢。我知道是被告跟張世源共同票貼的，後來票到期之
    前我跟張世源聯絡，所以我更肯定這張票是張世源的，因為
    張世源說時間到就軋票等語（原審訴字卷第155～161頁）。
    是證人徐立名於提示本案支票前即事先照會告訴人，並經確
    認本案支票是告訴人共同票貼。若本案支票上之「張世源」
    確實是遭被告偽造，告訴人張世源當會極力向證人徐立名爭
    辯或是主張此事，來尋求免去償還責任，而告訴人卻未爭執
    被告有偽造簽名，反而於證人徐立名照會時，表示會兌現該
    支票之事，顯見告訴人事前知悉被告持兩人背書之支票向證
    人徐立名貼現借款。是上訴意旨稱被告已跳票二次，被告為
    取信證人徐立名一節，顯不足採。
　㈣又檢察官上訴稱：告訴人張世源於審理時證述：證人徐立名
    打電話給我，我有跟他講這張票不是我背書，是後來我才打
    電話給被告，我打給被告時，被告說這張票是他簽的，他會
    負責，要我先跟證人徐立名說這是我背書的，不然他會構成
    偽造文書，這可以問證人徐立名，我當天就是這樣說的等詞
    可知，告訴人張世源在接獲證人徐立名之電話，透過證人徐
    立名得知有一紙以「張世源」名義背書之支票在證人徐立名
    處，告訴人並非立即承認該紙支票確實是由告訴人背書，而
    是要向被告再為確認，顯然告訴人張世源未與被告共同向證
    人徐立名借款等語。按告訴人之告訴係以使被告受刑事追訴
    為目的，是其陳述是否與事實相符，仍應調查其他證據以資
    審認，必被害情形無瑕可擊，而就其他方面調查，又與事實
    相符，始足為判決之基礎。然上開告訴人證詞中，被告自陳
    確有偽造其簽名於本案支票背書之說法，僅有告訴人張世源
    此處片面指述，並無其他客觀事證可實其說，證述內容真實
    與否，仍屬有疑。況且，若是被告真有偽造其簽名背書之行
    為，告訴人張世源理當感到憤怒、不悅，豈可能僅因被告泛
    稱要其幫忙開脫刑責，便在毫無利益之情況下，願意承擔本
    案支票所生之債務，如此情節亦顯有違常情。再者，就被告
    所提出徐立名與張世源二人後續討論本案支票如何處理之對
    話紀錄翻拍照片觀察（原審訴字卷第89～113頁），告訴人張
    世源確實有先答應證人徐立名要負責償還債務之情，過程中
    也多次表示要找被告商討如何償還債務之問題。衡諸常情，
    若本案支票上之「張世源」簽名確實是遭被告偽造，告訴人
    張世源當會極力向徐立名主張非其背書，不應由其負責該債
    務，來尋求免去償還責任，甚至是直接對被告報警、提告，
    以示清白，而非如對話紀錄翻拍照片所示，一再表示願意負
    責該債務。況且告訴人張世源確實因本案支票陸續償還證人
    徐立名共50萬元，此有證人徐立名與告訴人張世源簽訂之切
    結書（調偵緝字第211號卷第16頁）可稽，若非告訴人張世
    源確實事前有與被告合意共同持票借款，依一般社會經驗，
    告訴人張世源大可在第一時間便主張該背書為被告偽造，否
    認有此債務存在，然而實際上告訴人張世源卻是持續與證人
    徐立名溝通、先行償還款項，並支付50萬元以清償本案債務
    ，如此之舉措實與常情未符。此外，本案支票上之張世源之
    簽名送請法務部調查局鑑定後，仍無法鑑定其上簽名為被告
    所為，有法務部調查局文書暨指紋鑑識實驗室鑑定書一紙在
    卷可參（調偵緝字第9號卷第35～38頁）。綜觀全卷，除告訴
    人之指述，並未扣得任何贓證物，實乏佐證以補強告訴人之
    指訴，自難僅憑上開事證，遽認被告有偽造張世源簽名進而
    行使偽造私文書之犯行。
四、綜上所述，依卷內事證，原審認不能證明被告涉犯被訴之犯
    行，而諭知無罪之判決，應可維持。檢察官仍執前詞提起上
    訴，為無理由，應駁回之。　
據上論斷，應依刑事訴訟法第368條、第373條，判決如主文。
本案經檢察官曾柏涵提起公訴，檢察官古御詩提起上訴，檢察官
翁珮嫻到庭執行職務。
中　　華　　民　　國　　110 　年　　9 　　月　　14　　日
                  刑事第七庭    審判長法　官  孫惠琳
                                      法　官  連雅婷
                                      法　官  張育彰
以上正本證明與原本無異。
被告不得上訴。
檢察官如不服本判決，應於收受送達後20日內向本院提出上訴書
狀，惟須受刑事妥速審判法第9條限制。其未敘述上訴之理由者
，並得於提起上訴後20日內向本院補提理由書(均須按他造當事
人之人數附繕本)「切勿逕送上級法院」。
刑事妥速審判法第9條：
除前條情形外，第二審法院維持第一審所為無罪判決，提起上訴
之理由，以下列事項為限：
一、判決所適用之法令牴觸憲法。
二、判決違背司法院解釋。
三、判決違背判例。
刑事訴訟法第377 條至第379 條、第393 條第1 款之規定，於前
項案件之審理，不適用之。
                                      書記官  蔡麗春
中　　華　　民　　國　　110 　年　　9 　　月　　14　　日








附件：
              臺灣桃園地方法院刑事判決　　　　　　　
                                      109年度訴字第650號
公　訴　人　臺灣桃園地方檢察署檢察官  
被　　　告　呂英彰　男　（民國00年00月0日生）
                    身分證統一編號：Z000000000號
                    住○○市○○區○○○街0號6樓之5
上列被告因偽造文書案件，經檢察官提起公訴（108 年度調偵緝
字第9 號），本院判決如下：
    主  文
呂英彰無罪。
    理  由
一、公訴意旨略以：呂英彰明知其未得張世源同意，卻基於行使
    偽造私文書之犯意，於民國104 年9 月26日前某日，於我國
    境內某處，在支票號碼為DM0000000 號、票面金額為新臺幣
    （下同）八十萬元、到期日為104 年11月10日、發票人為錡
    異有限公司之支票（下稱本案支票）背面，偽簽「張世源」
    之直式簽名，再委由不知情之林慧敏於104 年9 月26日持本
    案支票至臺中市某處向徐立名票貼借款，表示張世源有為本
    案支票背書之意，致生損害於張世源。嗣張世源遭徐立名追
    討債務，始悉上情。因認被告涉犯刑法第216 條、同法第21
    0 條之行使偽造私文書罪嫌。
二、按犯罪事實應依證據認定之，無證據不得認定犯罪事實；又
    不能證明被告犯罪者，應諭知無罪之判決，刑事訴訟法第15
    4 條第2 項及第301 條第1 項分別定有明文。次按認定不利
    於被告之事實，須依積極證據，茍積極之證據本身存有瑕疵
    而不足為不利於被告事實之認定，即應為有利於被告之認定
    ，更不必有何有利之證據，而此用以證明犯罪事實之證據，
    猶須於通常一般人均不至於有所懷疑，堪予確信其已臻真實
    者，始得據以為有罪之認定，倘其證明尚未達到此一程度，
    而有合理性之懷疑存在，致使無從為有罪之確信時，即應為
    無罪之判決（最高法院30年上字第816 號、76年台上字第49
    86號判例及82年度台上字第163 號判決意旨參照）。且被告
    基於不自證己罪原則，既無供述義務，亦不負自證清白之責
    任，不能因被告未提出證據資料證明其無罪，而認定其為有
    罪，此與因檢察官已提出積極證據達於確信之程度，應由被
    告就其提出訴訟上之積極抗辯，證明該有利事實可能存在，
    以動搖法院因檢察官之舉證對被告所形成之不利心證之舉證
    方式有別。
三、公訴意旨認被告呂英彰涉犯行使偽造私文書犯嫌，無非係以
    被告偵訊時之供述、證人即告訴人張世源於警詢、偵查時指
    述、證人徐立名偵查時之證述、切結書一份、張世源提出之
    對話紀錄及本案支票之正本與翻拍照片等，為其主要論據。
四、訊據被告固坦承確實有與張世源一同持本案支票向徐立名票
    貼借款之情，惟堅詞否認有何行使偽造私文書犯行，辯稱：
    本案支票背面張世源的簽名是曾國通所簽，張世源有跟我協
    議要共同票貼，且口頭授權給我，要我幫忙代替他簽名背書
    ，曾國通在電話中聽我說過，張世源有說過我們可以幫他代
    簽，於是曾國通才會在本案支票背面簽張世源的名字，既然
    張世源有授權，無論是我簽或是曾國通簽都沒有偽造文書的
    問題云云。經查：
（一）按被害人或告訴人為被告以外之人，本質上屬於證人，然
      被害人或告訴人與一般證人不同，其與被告常處於相反之
      立場，其陳述之目的，在使被告受刑事訴追處罰，證明力
      自較一般無利害關係之證人陳述薄弱。故被害人或告訴人
      縱立於證人地位而為指證及陳述，且其指證、陳述無瑕疵
      ，亦不得作為有罪判決之唯一依據，仍應調查其他證據以
      察其是否與事實相符，亦即仍須有補強證據以擔保其指證
      、陳述之真實性，而為通常一般人不致有所懷疑者，始得
      採為論罪科刑之依據（最高法院106 年度台上字第3478號
      判決意旨參照）。
（二）查告訴人即證人張世源雖於偵查證稱：我沒有授權被告在
      本案支票上面代我簽名背書，本案支票上面的「張世源」
      簽名不是我所簽的等語（見107 年度偵緝字第211 號卷第
      52頁反面）；審理時另證稱：被告要拿本案支票去跟徐立
      名票貼借款這件事，我事前並不知情，我也不認識徐立名
      等語（見本院訴字卷第147 頁至第148 頁），然張世源與
      被告兩人就本案支票均為背書人，對徐立名負連帶清償債
      務之責，是兩人間具一定之利害衝突，衡諸上開見解，自
      不得僅憑張世源此處證述便認定被告有行使偽造私文書之
      犯行。
（三）徐立名於偵查時證稱：被告拿本案支票向我借錢時，被告
      說這是張世源的客票，是張世源的背書，被告表示要與張
      世源一起共同借款，但因為當時我沒有張世源電話，所以
      我沒有打電話向張世源確認，直到支票要兌現前十天左右
      ，因為錢一直沒有入帳，我才去找被告，被告要我找張世
      源處理，後來我上網找到張世源公司的電話，聯絡上張世
      源，張世源聽到後便馬上認了這筆帳，表示會還我八十萬
      元，但是後來張世源只還了我五十萬元，甚至還找警察來
      找我，被告當時說是張世源請他代簽，我覺得張世源應該
      也知道，因為我找到張世源時，有問張世源是否知悉這張
      票的事情，張世源當時表示知道這件事，並且表示這筆帳
      他會負責等語（見107 年度調偵緝字卷第9 頁反面）；於
      審理時則證稱：被告有請一位女生拿本案支票到臺中找我
      貼現，拿到本案支票當天好像是中秋節前一晚，有沒有打
      電話向張世源確認我忘了，在這之前我沒有看過張世源，
      也沒有張世源聯絡方式，但後來本案支票要兌現前，我有
      打電話給張世源確認，這是我們兌現支票前的流程，張世
      源的電話是被告給我的，因為我收票的時候會要求有票主
      的電話，所以我有跟被告拿張世源的電話，本案支票是被
      告跟我說這張支票是客票，因為當時被告已經沒有信用可
      以借錢，是被告跟我說張世源的公司有資金上的困難需要
      幫忙，所以我才會願意借款，也因此我後來是打電話給張
      世源確認，而不是向發票人錡異有限公司確認，兌現前跟
      張世源通話確認時，這個時間點我發生小車禍，所以時間
      雖然已經很久，我印象還是很清楚，張世源聽到他有張票
      在我這邊要兌現時，張世源表示要向被告確認一下，約隔
      十分鐘之後，張世源又來電表示沒有問題，並問我距離兌
      現時間還有幾天，我回張世源說剩下五、六天，張世源就
      說那就軋吧等語（見本院訴字卷第155 頁至第161 頁）；
      又張世源對其接獲徐立名來電通知將兌現本案支票，隨後
      便允諾會負責處理本案支票所生之債務等情，亦於偵查及
      審理時自陳在卷（見107 年度調偵緝字第211 號卷第52頁
      反面、本院訴字卷第148 頁），就此關鍵內容張世源之證
      詞與徐立名前開證述，兩者實可互相核實，足認徐立明上
      開證述內容所言非虛，而具一定可信性。比對徐立名偵審
      中所為之證述內容，雖前後對於張世源在接到電話聽聞徐
      立名將要兌現本案支票時，是否有再次打電話向被告確認
      一事略有出入，然徐立名兩次證述就張世源在得知消息之
      當下之反應實為一致，即張世源並未有驚訝或是困惑不解
      的反應，甚至從徐立名偵查之證述更可知，張世源是「馬
      上認了這筆帳」，此反應顯與常人聽聞自己名字遭冒用背
      書時不同。此外，由被告所提出徐立名與張世源二人後續
      討論本案支票如何處理之對話紀錄翻拍照片觀察（見本院
      訴字卷第89頁至第113 頁），張世源確實有先答應徐立名
      要負責償還債務之情，過程中也多次表示要找被告商討如
      何償還債務之問題，衡諸常情，若本案支票上之「張世源
      」確實是遭被告偽造，張世源當會在極力向徐立名爭辯或
      是主張此事，來尋求免去償還責任，抑或向徐立名提議要
      求三人當面對質，甚至是直接對被告提告，以示清白，然
      從徐立名上開證詞及對話紀錄翻拍照片觀察，張世源均未
      有類似舉措，且比對照片中所示張世源與徐立名兩人對話
      之時間，是在105 年11月間，張世源卻是遲至106 年8 月
      23日才向警方報案，時間點具有相當落差，實可認張世源
      是因徐立名持續向其追討債務，其又未能找到被告出面一
      同負責，方才提出本案告訴。是從徐立名證述及張世源後
      續本身之客觀行為觀之，張世源事前理當對於被告持兩人
      背書之本案支票向徐立名貼現借款一事，應有所知悉。
（四）再者，從徐立名與張世源於審理所述佐以切結書可知，張
      世源確實因本案支票陸續償還徐立名共五十萬元，如上所
      述，若非張世源確實事前有與被告合意共同持票借款，依
      一般社會經驗，張世源大可在第一時間便主張該背書被告
      偽造，否認有此債務存在，然而實際上張世源卻是持續與
      徐立名溝通、先行償還款項，直到取得切結書一紙後，才
      向被告提起告訴，如此之舉措實與常情未符。又張世源雖
      提出切結書一紙欲證明自己與背書債務毫無關係，然從徐
      立名到庭證述可知，此切結書內容是由張世源書寫，其中
      被告有偽造文書之說詞，並非出於本意（見本院訴字卷第
      161 頁），且該切結書簽立時間為106 年9 月20日，張世
      源此時早已對被告提出告訴，即便該切結書記載本案支票
      「張世源」之背書是由被告偽造云云，亦難認具有足夠之
      證明力，即張世源所提出之切結書，實無法證明被告確實
      有偽造本案支票之行為。另外，被告雖於本案中未能舉證
      從徐立名處取得借款之流向，然被告本不自證無罪之責任
      ，從張世源後續償還款項之行為，本於罪疑有利被告原則
      ，張世源應當有與被告取得貼現之相關款項，是被告所稱
      此乃張世源與其共同借款之履約行為，並非無據。
（五）另張世源於審理時稱：徐立名在這張支票要到期前的前幾
      天打電話給我，跟我說我有在支票上面背書，要我處理付
      款，後來我先打電話給被告，被告說本案支票上面我們名
      字是他所簽，他會負責，要我先向徐立名說是我背書，否
      則被告會因此構成偽造文書，後來因為我與被告還有一些
      合作案在進行中，被告也還欠我很多錢，徐立名也一直來
      向我討債，我公司還在營運進行，被告先前也有說這張票
      他會負責，所以我才願意幫被告還錢，本來是八十萬元，
      後來拿了二十萬及三十萬，共五十萬元給徐立名等語，然
      上開證詞中，被告自陳確有偽造其簽名於本案支票背書之
      說法，僅有張世源此處片面指述，並無其他客觀事證可實
      其說，證述內容真實與否，仍屬有疑，況且，若是被告真
      有偽造其簽名背書之行為，張世源理當感到憤怒、不悅，
      豈可能僅因被告泛稱要其幫忙開脫刑責，便在毫無利益之
      情況下，願意承擔本案支票所生之債務，如此情節亦顯有
      違常情。此外，本案支票上之張世源之簽名送請法務部調
      查局鑑定後，仍無法鑑定其上簽名為被告所為，此有法務
      部調查局文書暨指紋鑑識實驗室鑑定書一紙在卷可參（見
      108 年度調偵緝字第9 號卷第35頁至第38頁），自難僅憑
      上開事證，遽認被告有偽造張世源簽名進而行使偽造私文
      書之犯行。
（六）又按認定犯罪事實應依證據，為刑事訴訟法所明定，故被
      告否認犯罪事實所持之辯解，縱屬不能成立，或出於虛偽
      ，仍非有積極證據足以證明其犯罪行為，不能遽為有罪之
      認定（最高法院30年上字第428 號、第1831號判例意旨參
      照）。是被告雖於警詢時係稱，本案支票簽名是張世源本
      人所簽，後於偵查改稱，是由其告知曾國通有得到張世源
      授權，而由曾國通所簽，審理時又稱，曾國通是因為聽聞
      過張世源有授權，才自己在本案支票上簽名，先後供述確
      有不一致，惟認定被告犯罪事實須依積極證據，要不能以
      被告供述不一致、虛偽或無從成立為理由，推論被告犯罪
      之事實。
（七）綜上，從張世源接獲徐立名電話之當下反應，佐以張世源
      後續未立即報案，反而是陸續與徐立名協商償還款項等行
      為觀察，張世源事前應有與被告共同與徐立名借款之意，
      且後續張世源應有取得部分借款，僅因兩人後續就如何償
      還徐立名債務無法取得共識，方才衍生本案，實則張世源
      既有共同借款之意，亦有後續取得款項之情，是本案支票
      背書並未有致生損害於張世源之情，況且由卷內相關事證
      要無證據可證明本案支票「張世源」之背書簽名是被告所
      簽，自難認被告確有為本件犯行。
五、綜上，檢察官所提出之證據，無法使本院達於確信被告有為
    公訴意旨所指行使偽造私文書之程度，既無法達到此一程度
    ，且被告是否犯本罪，有前述合理之懷疑存在而無從消弭，
    且檢察官所舉之證據亟不得認已達於通常一般之人均不致有
    所懷疑，而得確信其為真實之程度，是依罪疑唯輕、有疑唯
    利被告之法理，即無從為有罪之認定。本案既就卷內現存證
    據查無其他積極證據足資證明被告有涉犯公訴意旨所指犯行
    ，依前述說明，既不能證明被告犯罪，即應為無罪判決之諭
    知。
據上論斷，應依刑事訴訟法第301 條第1 項，判決如主文。
本案經檢察官曾柏涵提起公訴，檢察官古御詩到庭執行職務。
中　　華　　民　　國　 110　　年　　2 　　月　　19　　日
                  刑事第三庭  審判長法  官  謝順輝
                                    法  官  陳柏嘉
                                    法　官　林莆晉
以上正本證明與原本無異。
如不服本判決應於收受判決後20日內向本院提出上訴書狀，並應
敘述具體理由。其未敘述上訴理由者，應於上訴期間屆滿後20日
內向本院補提理由書( 均須按他造當事人之人數附繕本) 「切勿
逕送上級法院」。
被告不得上訴。
                                    書記官　王震惟
中　　華　　民　　國　 110　　年　　2 　　月　　20　　日